臺灣高雄地方法院刑事判決　　　　　　　　　　　　九十一年度易字第一六七五號
　　公　訴　人　臺灣高雄地方法院檢察署檢察官
　　被　　　告　乙○
右列被告因偽造文書等案件，經檢察官提起公訴（九十一年度偵緝字第三四二號），
及移送併案審理（九十一年度偵字第一一五○七號），本院判決如左：
    主  文
乙○連續行使偽造私文書，足以生損害於公眾及他人，累犯，處有期徒刑陸月，如易
科罰金，以參佰元折算壹日。偽造之「汽機車駕駛人審驗暨各項異動申請書」上「甲
○」署押壹枚及印文壹枚、偽造之「國民身分證申請書」上「甲○」署押壹枚及印文
參枚、民國九十年七月十五日「高雄市政府警察局交通大隊交通事故談話紀錄表」上
偽造之「甲○」署押壹枚、「測繪道路交通事故現場草圖」上偽造之「甲○」署押壹
枚、民國八十九年十二月二十一日申請補發之「甲○」駕照及民國九十年二月二十二
日申請補發之「甲○」國民身分證各壹枚，均沒收。
其餘被訴過失傷害部分，公訴不受理。
    事  實
一、乙○前因偽造文書案件，經本院判處有期徒刑五月確定，於民國九十年四月二十
    四日易科罰金執行完畢。猶不知悔改，為逃避臨檢，竟於八十九年十二月二十一
    日，在高雄市前鎮區○○○路九四七巷三號十二樓之二住處，竊取其兄甲○所有
    放置家中之國民身分證及印章各一枚（竊盜部分因係屬五親等內血親之竊盜，係
    屬告訴乃論之罪，惟本件未經告訴），旋基於使公務員登載不實事項於公文書及
    行使偽造私文書之犯意，持甲○所有之身分證、印章及其本人所有之照片二張，
    前往高雄市監理處南區分處，以遺失補照為由，於汽（機）車駕駛人審驗暨各項
    異動登記書上偽填其兄「甲○」之署押一枚、身分證字號等資料及盜用「甲○」
    印章蓋於其上（印文一枚），並將該不實之異動登記書、其本人照片二張及甲○
    之身分證明文件行使交付予該監理處人員核對，以向該監理處申請補發「甲○」
    駕照，致使該管監理處不知情之承辦公務員將此不實之事項登載於職務上所掌之
    補發駕照異動登記之公文書等相關資料，並補發貼有乙○照片之「甲○」駕照一
    枚予乙○，足以生損害於監理機關核發駕駛執照之正確性及甲○本人。乙○於取
    得補發之「甲○」駕照後，即將甲○之印章、身分證放回住處。又其為恐警察臨
    檢時亦須身分證，竟仍基於前開行使偽造私文書之概括犯意暨行使使公務員登載
    不實公文書之犯意，復於九十年二月二十二日在前開住處竊取甲○之印章，旋即
    持往高雄市前鎮區戶政事務所，以遺失為由，在補領國民身分證申請書上，偽簽
    「甲○」之署押一枚及盜蓋「甲○」印章於其上（印文三枚），而偽造該屬私文
    書性質之申請書，復連同前開補發之「甲○」駕照、其本人照片及家中之戶口名
    簿行使交付予該戶政事務所人員，申請補發「甲○」之國民身分證，使該承辦公
    務員將「甲○」申請補發身分證之不實事項暨甲○之照片登載黏貼於職務上所掌
    之公文書即「甲○」之身分證上，而補發「甲○」名義之身分證，足以生損害於
    甲○本人及戶政機關對於證件管理之正確性。乙○於取得補發之「甲○」身分證
    及駕照後，即放置身上供臨檢之用，並將甲○之印章放回住處。同年七月十五日
    六時十五分許，乙○駕駛車牌號碼ＤＷ─一一八九號自用小客車，沿高雄市○○
    路由南向北方向行駛，行經該路段與大豐二路交岔口時，因疏未注意車前狀況及
  讓幹道車輛先行，與沿高雄市○○○路由西向東方向行駛，騎乘車牌號碼ＸＫＢ
    －一二七號重型機車之程育萍發生踫撞，程育萍人車倒地，受有右膝、左腕挫傷
    等傷害（過失傷害部分另為不受理判決，理由詳後述）。警方據報前往現場處理
    ，乙○為逃避刑責，竟冒用「甲○」名義應訊，並基於偽造署押之犯意及承續前
    開行使使公務員登載不實公文書之概括犯意，將其申請補發取得之「甲○」駕照
    行使交付予現場處理警員，並於警員製作之「測繪道路交通事故現場草圖」（下
    簡稱現場草圖）上偽造「甲○」署押一枚（公訴人誤認為在道路交通事故調查報
    告表），復於同日六時三十五分許，在警員製作之「高雄市政警察局交通大隊交
    通事故談話紀錄表」（下簡稱談話紀錄表）上偽造「甲○」署押一枚，足以生損
    害於甲○本人、程育萍及警察機關調查案件之真實性。嗣因程育萍就前開過失傷
    害案件對於甲○提出告訴，經臺灣高雄地方法院檢察署檢察官高雄市政府警察局
    三民第二分局偵查結果，發現係乙○冒用「甲○」之名於前開交通事故談話紀錄
    表上簽名應訊簽分偵辦，及因甲○本人於九十年九月十四日前往高雄市前鎮區戶
    政事務所申請補發身分證，經該所承辦人員發現其與九十年二月二十二日以「甲
    ○」名義申請補發身分證之照片不同，而查獲上情。
二、案經程育萍告訴及高雄市政府警察局三民第二分局報請台灣高雄地方法院檢察署
    檢察官偵查起訴及移送併案審理。
    理  由
壹、論罪科刑部分：
一、右揭事實業據被告乙○坦承不諱，核與告訴人程育萍指訴情節相符，並經證人甲
    ○到庭證述在卷，此外復有高雄市政府警察局交通大隊交通事故談話紀錄表、道
    路交通事故調查報告表、測繪道路交通事故現場草圖、高雄市前鎮區戶政事務所
    九十一年六月二十四日高市鎮戶字第○九一○○○四九七九號函文及檢附國民身
    分證申請書、補領之甲○駕照，暨高雄市監理處九十一年七月十日高市監二字第
    ○九一○○○九三一二號函文及檢附之汽機車駕駛人審驗暨各項異動申請書等各
    一份附卷足稽，是被告自白與事實相符，應堪採信。綜上，本件事證明確，被告
    犯行洵堪認定。
二、被告以甲○之名申請補發駕駛執照，並在汽（機）車駕駛人審驗暨各項異動登記
    書上偽造「甲○」署押一枚及盜蓋「甲○」印章於其上，連同竊得之甲○身分證
    及自己之相片，交付監理所承辦公務員以行使，使不知情之監理所承辦公務員誤
    以為係甲○本人遺失申請補發駕駛執照，將此不實事項登載於職務上所掌之公文
    書，而補發「甲○」名義（上貼乙○照片）之駕駛執照，復持補發之「甲○」駕
    照，前往高雄市前鎮區戶政事務所，以遺失為由，在補領國民身分證申請書上，
    偽簽「甲○」之署押一枚及盜蓋「甲○」印章於其上（印文三枚），連同其本人
    照片及家中之戶口名簿行使交付予該戶政事務所人員，申請補發「甲○」之國民
    身分證，使該承辦公務員將「甲○」申請補發身分證之不實事項暨甲○之照片登
    載黏貼於職務上所掌之公文書即「甲○」之身分證上，而補發「甲○」名義之身
    分證情事，核其所為，係犯刑法第二百十六條、第二百十條之行使偽造私文書罪
    及同法第二百十六條、第二百十四條之行使使公務員登載不實文書罪。又其於車
    禍肇事後，冒用「甲○」之名應訊，並持前開「甲○」駕照予警察登記，復於交
    通事故談話紀錄表及現場草圖上偽造「甲○」署押，核其所為係犯刑法第二百十
    六條、第二百十四條之行使使公務員登載不實罪及同法第二百十七條之偽造署押
    罪。其偽造「甲○」署押、盜用其印章於汽機車駕駛人異動登記書及補領國民身
    分證申請書上之行為，應為偽造私文書之部分行為，不另論罪；又其偽造私文書
    及使公務員登載不實後進而行使之低度行為，均應為行使之高度行為所吸收，均
    不另論罪，應僅論以行使罪責。又其於九十年七月十五日，在同一時間、地點先
    後於交通事故談話紀錄表及測繪道路交通事故現場草圖上偽造「甲○」署押之行
    為，為基於單一犯意為之，係為接續犯。被告二次行使偽造私文書行為，及二次
    行使使公務員登載不實行為，均時間緊接，所犯構成要件相同之罪，顯均係基於
    概括之犯意反覆為之，均應以連續犯論以一罪。被告為逃避臨檢，偽以甲○名義
    申請補發駕駛執照、身分證，於車禍事故後，並出示補發之甲○駕照及在談話紀
    錄表及現場草圖上偽造甲○署押，被告所犯連續行使偽造私文書罪、連續行使使
    公務員登載不實罪、偽造署押罪間，有方法、結果之牽連關，為牽連犯，應從一
    重之連續行使偽造私文書罪論處。公訴意旨雖未論及被告冒領「甲○」駕照之行
    使偽造私文書、使公務員登載不實之行為，移送併案（九十一年度偵字第一一五
    ○七號）之冒領「甲○」國民身分證之行使偽造私文書、行使使公務員登載不實
    等行為，及於車禍發生後警員到場時行使「甲○」駕照之行使使公務員登載不實
    行為，惟此部分均與起訴論罪之偽造署押部分有牽連犯之裁判上一罪關係，本院
    自得予以審酌，併此敘明。復查被告前因偽造文書案件，經本院判處有期徒刑五
    月確定，於九十年四月二十四日易科罰金執行完畢，有臺灣高等法院被告全國前
    案紀錄表及臺灣高雄地方法院檢察署刑案資料查註紀錄表各一紙附卷可稽，其於
    有期徒刑之執行完畢後五年內再犯本件有期徒刑以上之罪，為累犯，應依法加重
    其刑。爰審酌被告為一己之私，竟一再冒用其兄「甲○」之名申請補發身分證及
    駕照供己規避刑責，不僅影響其兄之權益，亦影響承辦公務之人員對於證件核發
    、案件偵辦之正確性，惟念及犯後坦承犯行、態度良好，就車禍案件已與告訴人
    程育萍達成和解，且甲○亦到庭表示對於其弟乙○之行為沒有意見，就竊盜部分
    不予追究等一切情狀，量處如主文所示之刑，並諭知易科罰金之折算標準。至於
    九十年七月十五日高雄市政府警察局交通大隊交通事故談話紀錄表上偽造之「甲
    ○」署押一枚、測繪道路交通事故現場草圖上偽造之「甲○」署押一枚、偽造之
    國民身分證申請書上「甲○」署押一枚、印文三枚、偽造之汽機車駕駛人審驗暨
    各項異動申請書上「甲○」署押一枚、印文一枚，均依刑法第二百十九條之規定
    宣告沒收。八十九年十二月二十一日申請補發之「甲○」駕照及九十年二月二十
    二日申請補發之「甲○」國民身分證各壹枚，係被告所有，分別為因犯罪所得之
    物及供犯罪所用之物，雖未扣案，惟無證據證明已經滅失，應依刑法第三十八條
    第一項第二款、第三款規定宣告沒收。至於偽造之國民身分證申請書及汽機車駕
    駛人審驗暨各項異動申請書，因均分別交付予高雄市前鎮區戶政事務所及高雄市
    監理處，已非被告所有，故不予宣告沒收。
三、另查被告前雖曾因：(1)向某不詳姓名綽號「阿國」之人以新台幣（下同）三萬元
    價格買受一張偽造之聯邦銀行卡號0000000000000000號信用卡
    及一張偽造邱源海身分證一枚後，於八十九年七月三十一日下午四時五十五分許
    ，在高雄市苓雅區○○○路一一七巷一號「家樂福大賣場」內，持前揭偽造之信
    用卡及身分證向賣場人員佯稱購買金飾二萬六千零四十元，並於二聯簽帳單上偽
    簽邱源海之姓名（經臺灣高雄地方法院檢察署檢察官以八十九年偵字第一七二○
    四號提起公訴），及(2)於八十九年十一月一日起至同年月七日止，與劉忠傑共同
    持偽造之楊瑞清、楊濟安、李敏浩等人信用卡，先後向寶崎銀樓等商家刷卡消費
    偽造署押（經臺灣高雄地方法院檢察署檢察官以八十九年偵字第二五二九三號提
    起公訴）情事，認涉有詐欺及行使偽造私文書罪，經本院分別以八十九年易字第
    三九八六號及九十年訴字第二六三八號判處有期徒刑五月確定（九十年四月二十
    四日確定）及免訴（九十一年六月二十七日判決），有該判決書附卷可稽，惟此
    二部分犯罪事實之犯罪型態、手法、目的、被害法益，與本件均不相同，故尚難
    認本件與前開二件已經判決之事實有何裁判上一罪之關係，併此敘明。
貳、公訴不受理部分：
一、公訴意旨另以：被告於九十年七月十五日上午六時十五分許，駕駛車牌號碼ＤＷ
    ─一一八九號自用小客車，沿高雄市○○路由南向北方向行駛，行經該路段與大
    豐二路交岔口時（無交通號誌），明知車輛行駛應注意車行狀況，及支道車應讓
    幹道車先行，而依當時之天候、路況等情形，又無不能注意之情事，竟疏於注意
    ，未讓幹道車輛先行，適有告訴人程育萍駕駛車牌號碼ＸＫＢ─一二七號重型機
    車，沿高雄市○○○路由西向東方向行駛，與其發生踫撞，致告訴人人車倒地，
    並受有右膝、左腕挫傷等之傷害，因認被告涉有刑法第二百八十四條第一項之過
    失傷害罪嫌等語。
二、按告訴乃論之罪，告訴人於第一審辯論終結前，得撤回其告訴；又告訴經撤回者
    ，法院應諭知不受理之判決，刑事訴訟法第二百三十八條第一項，及第三百零三
    條第三款定有明文。
三、本件被告因前開過失傷害案件，經檢察官提起公訴，認被告係犯刑法第二百八十
    四條第一項之過失傷害罪，依同法第二百八十七條前段之規定須告訴乃論。茲據
    告訴人程育萍於本院審理中，聲請撤回其告訴，揆諸前開說明，此部分爰不經言
    詞辯論，逕為諭知不受理之判決。
據上論斷，應依刑事訴訟法第二百九十九條第一項前段、第三百零三條第三款、第三
百零七條，刑法第五十六條、第二百十六條、第二百十條、第二百十四條、第二百十
七條、第五十五條、第四十一條第一項、第四十七條、第二百十九條、第三十八條第
一項第二款、第三款，罰金罰緩提高標準條例第一條前段、第二條，判決如主文。
中      華      民      國      九十一      年    七    月    三十一    日
                                  臺灣高雄地方法院刑事第七庭
                                            法  官 黃蕙芳
右正本證明與原本無異。
如不服本判決，應於判決送達後十日內，向本院提出上訴狀。
                                            書記官 龔  能
中      華      民      國      九十一      年    七    月    三十一    日
